臺灣板橋地方法院民事判決　　　　　　　100年度訴字第105號
原　　　告　謝清波
　　　　　　謝石阿燕
訴訟代理人　謝瑞鴻
被　　　告　梁竹南
訴訟代理人　黃坤銘
上列當事人間請求侵權行為損害賠償事件，經本院於民國100 年
5 月31日言詞辯論終結，判決如下：
    主  文
被告應分別給付原告謝清波新臺幣肆拾陸萬捌仟壹佰捌拾元、原
告謝石阿燕新臺幣貳拾柒萬零捌佰零柒元，及均自民國九十九年
十二月二日起至清償日止，按年息百分之五計算之利息。
原告其餘之訴駁回。
訴訟費用由被告負擔十分之六，餘由原告謝清波、謝石阿燕依序
各負擔十分之三、十分之一。
本判決第1項得假執行；但被告如以新臺幣肆拾陸萬捌仟壹佰捌
拾元、新臺幣貳拾柒萬零捌佰零柒元，依序各為原告謝清波、謝
石阿燕預供擔保，得免為假執行。
原告其餘假執行之聲請駁回。
    事實及理由
一、原告主張：
（一）緣原告謝清波於民國97年11月22日上午11時許，騎乘070-
      BKY號牌之重型機車，後座附載另一原告謝石阿燕，行經
      新北市○○區○○街42號附近路段，該路段為沿溪畔之產
      業道路，路面寬幅狹窄，且屬上坡路段，被告駕駛RM-717
      號牌自大貨車，自對向沿下坡路段疾駛而來，並於轉彎處
      與原告會車，本應注意後車與前車之間應保持隨時可以煞
      停之距離，並應注意車前狀況及併行之間隔，以隨時採取
      必要之安全措施，在峻狹坡路交會時，下坡車應停車讓上
      坡車先行駛過，以避免危險之發生，竟疏未注意，致原告
      謝清波及謝石阿燕人車倒地，原告謝清波受有前額顱骨骨
      折合併顱內出血、左腕橈骨及左大姆指掌骨骨折、臉部、
      舌頭多處撕裂傷；原告謝石阿燕受有右跟骨撕裂性骨折等
      傷害。
（二）查被告係駕駛大貨車為營業之人，其應負注意義務本即較
      一般人為高，被告行經肇事地點時，該路段為一產業道路
      ，路面寬幅狹窄並未劃設車道線、行車分向線或分向限制
      線，且為下坡路段，依據道路交通安全規則第93條規定，
      被告行車時即應保持40公里以下之車速。而一般開車進入
      產業道路時，因路面寬幅狹窄並未劃設車道線、行車分向
      線或分向限制線，自當減速慢行或儘量向右邊靠行，如為
      下坡路段更應積極減速慢行，以避免與對向來車發生車禍
      ，則被告僅單純否認其未車速過快，並不足以證明其無過
      失，故被告於系爭車禍確有過失。
（三）原告所請求賠償項目及金額說明如下：
    1.醫療費用部分：
      原告因上開事故受有傷害，原告謝清波支出醫療費用共計
      新臺幣（下同）86,672元，原告謝石阿燕支出醫療費用共
      計36,184元。
    2.看護費用部分：
      原告受傷接受治療，本即需請看護陪伴照料。而原告謝清
      波除請求就醫期間看護費用15,000元外，尚請求看護費用
      共計150,000 元，原告謝石阿燕請求看護費用60,000元。
    3.機車修復費用部分：
      機車修復費用本即為損害賠償之範圍，且於會計上，資產
      始有折舊費用，材料部分則無需計算折舊。故原告謝清波
      請求機車修復費用8,000 元。
    4.輔助扶手部分：
      原告謝清波及謝石阿燕均受有骨折損傷，不可能於短時間
      內復原，即便出院仍然不良於行。而原告使用輔助扶手幫
      助行走，實屬必要支出，則原告謝石阿燕請求輔助扶手費
      用9,000 元。
    5.居家清潔部分：
      整潔環境有助於避免原告於復原休養期間再度發生傷害，
      是項清潔費用自屬必要。故原告謝清波請求居家清潔費用
      13,400元。
    6.醫療發票部分：
      此部分支出係屬購買醫療所用之物，原告謝石阿燕共計支
      出3,449 元。
    7.營養品費用部分：
      關於營養品費用之支出，本即為原告回復身體健康所必要
      ，原告以每月5,000 元計算，共計24個月，則原告謝清波
      支出營養品費用120,000 元，原告謝石阿燕支出營養品費
      用120,000 元。
    8.精神慰撫金部分：
      原告謝清波接受右眼白內障摘除併人工體植入手術，以及
      原告謝石阿燕精神官能性憂鬱症、泛焦慮症，確係因被告
      過失行為所致。前者於事故發生前並無相關右眼就醫紀錄
      ，且被告肇事釀成車禍後，對於原告不聞不問，致使原告
      精神上萬分痛苦，終致原告精神官能性憂鬱症、泛焦慮症
      之身體健康損害。故原告謝清波及謝石阿燕自得分別請求
      非財產上損害賠償400,000 元、250,000 元。
    9.綜上所述，原告謝清波及謝石阿燕向被告請求損害賠償數
      額分別為706,400元、442,449元。
（四）對被告抗辯之陳述：
    1.按被告係以駕駛大貨車為營業之人，其應負之注意義務本
      即較一般人為高，被告行經系爭肇事地點時，該路段為一
      產業道路，路面寬幅狹窄並未劃設車道線、行車分向線或
      分向限制線，且為下坡路段，依據道路交通安全規則第93
      條規定，被告於行車時即應保持40 公里以下之車速。被
      告僅係單純否認其無車速過快，而未積極證明其已踩煞車
      減速、靠右駕駛或採取其他合乎注意義務之安全措施，顯
      見被告僅係出於臨訟卸責。蓋一般人皆知開車進入產業道
      路時，因路面寬幅狹窄並未劃設車道線、行車分向線或分
      向限制線，自當減速慢行或儘量向右邊靠行，如為下坡路
      段更應積極減速慢行，以避免與對向來車發生車禍，更何
      況是被告係以駕駛大貨車為營業之人。則被告僅單純否認
      其未車速過快，並不足以證明其無過失，毋寧，被告需證
      明其已採煞車減速、已儘量靠右行使、且採取其他合乎路
      況之安全措施，始得謂無違前揭道路交通安全規則第93條
      所定之注意義務。否則，「車速未過快」乃於所有道路駕
      駛中最基本之注意義務，道路交通安全規則第93 條所規
      定者，並非僅有「車速未過快」而已，特別是在如肇事地
      點般的產業道路中，道路交通安全規則第93條乃積極要求
      駕駛人「應減速慢行，作隨時停車之準備」。準此，被告
      僅空言其未車速過快，顯係臨訟卸責之詞。
    2.被告辯稱強求轉彎時不逾中線，無期待可能性可言等語，
      絲毫未舉證以實其說，且與臺灣高等法院99 年度交上易
      字第242號刑事判決（下稱「高院刑事判決」）之認定嚴
      重歧異，不足為採。被告辯稱「僅車頭部分逾越實際路寬
      中線0.1公尺，而車尾部分則並未逾越實際路寬」等語，
      絲毫未舉證以實其說，且與高院刑事判決認定嚴重歧異，
      不足為採。經查，高院刑事判決係以道路交通事故調查報
      告表事故現場圖、交通事故照片及傳訊證人（即處理員警
       ）之證詞，認定「依卷附道路交通事故調查報告表事故
      現場圖所示，被告駕車右後車體或右後輪距該路段路緣尚
      有約1公尺之距離，而被告駕車左前車體距其行向左方之
      白線尚有2.3公尺，而該路段寬約5.9公尺，顯見被告駕車
      並未儘靠右行駛，而已超越該路段之中心」，被告僅以短
      短不到一頁之書狀欲否認臺灣高等法院依嚴謹證據法則認
      定之結果，顯無法令人信服！另被告妄稱其「僅車頭部分
      逾越實際路寬中線0.1公尺」等語，更顯荒謬！蓋0.1公尺
      僅10公分而已（常人一根手指頭即已接近或大於10公分了
      ），被告究竟是如何「知悉」及「證明」其僅車頭逾越中
      線10公分？再者，高院刑事判決亦已認定被告違反交通安
      全規則第100條規定：「汽車交會時，應依下列規定：二
      、在山路交會時，靠山壁車輛應讓道路外緣車優先通過」
      ，未讓原告騎乘之機車優先通過。被告倘若遵守前揭規定
      ，本即可避免本件交通事故發生，其違反法規在前，未盡
      其應有之注意義務，事後又空言其於轉彎時不逾中線無期
      待可能性等語，純屬臨訟卸責之詞，不足為採！
    3.被告誤解高院判決理由，妄稱原告謝清波應變能力欠缺及
      未盡注意義務，亦無可採。經查，高院刑事判決理由第一
      （三）（四）點，並無隻字片語提及「原告謝清波應變能
      力欠缺及未盡注意義務」，被告妄自錯誤解讀高院判決理
      由文字，只求脫免民事賠償責任，誠屬遺憾，不足為採。
      又被告片面主張「原告缺乏正常駕駛之能力，無法應付突
      發狀況」等語，純屬豪無根據之指控。蓋如前所述，道路
      交通安全規則第93條及第100條之所以規定車輛應減速慢
      行、不得逾越中線、保持行車距離等，其規範目的即在於
      讓駕駛人於遇到突發事故時，得有充裕的應變空間。今被
      告違反前揭規定，違法剝奪原告依法所享有的「應變空間
      」，造成原告遇突發事故無應變空間可言，並於臨訟之際
      誣指原告無應變能力，殊不知本件交通事故全屬被告之違
      法行為造成，加害人不思悔改，並將肇事責任推卸與被害
      人，實屬可惡！
    4.被告稱原告謝清波應對另一原告謝石阿燕負賠償責任等語
      ，並無任何法令依據，僅屬被告片面之言，殊無可採！
    5.原告並無與有過失，被告爰引新北市政府警察局樹林分局
      道路交通事故初步分析研判表（下稱「初步研判表」），
      主張雙方會車時未保持安全間隔，實屬無據。蓋前揭初步
      研判表僅係新北市警察局之初步研判，並未下最後定論。
      經查該初步研判表所用之文字為「雙方涉嫌會車時未保持
      安全間隔」，其僅謂「涉嫌」而非使用肯定語句認定雙方
      均有過失。況且，本件事故經臺灣高等法院調查相關事證
      後，認定「被告上述否認犯行之所辯，要係飾卸之詞，不
      足採信。本件被告過失傷害犯行，事證明確，至堪認定。
       」（參高院刑事判決第4頁），絲毫無認定原告有與有過
      失可言。則被告爰引初步研判表即欲主張原告與有過失，
      而對高院判決置若罔聞，其與有過失之主張，顯屬速斷，
      毫無可採！此外，該初步研判表業已醒目字體標明：「本
      表…僅提供參考，不做民、刑事訴訟之依據亦非肇事責任
      鑑定」，被告竟可置如此醒目文字於不顧，強自爰引該初
      步研判表作為原告與有過失之依據，實已自現矛盾而不自
      知！
    6.原告所請求之賠償項目及金額均屬民法第213條、第216條
      所定之賠償範圍。茲說明如下：
    (1)原告謝清波接受右眼白內障摘除併人工體植入手術，以及
      原告謝石阿燕精神官能性憂鬱症、泛焦慮症，確係因被告
      之過失行為所致。前者於事故發生前並無相關右眼就醫紀
      錄，尤其是後者，被告肇事釀成車禍後，對於原告不聞不
      問，於訴訟上又百般卸責，致使原告精神上萬分痛苦，終
      造成原告精神官能性憂鬱症、泛焦慮症之身體健康之損害
      ，依據民法相關規定，自得請求損害賠償。
    (2)機車修復：機車修復費用本即為損害賠償之範圍。再者，
      於會計上，資產始有折舊費用可言，材料部分何以需計算
      折舊？被告是項主張不僅從未聽聞，且無法令依據，亦與
      會計原則有違。
    (3)輔助扶手：按被告不爭執事項中，即已承認原告謝清波及
      謝石阿燕均受有骨折之損傷。一般人皆知，骨折不可能於
      短時間內復原，即便出院後，仍然不良於行，須小心照料
      、復健方得復原。則原告使用輔助扶手幫助行走，實屬必
      要之支出，俾於休養其間回復至「損害發生前之原狀」（
      民法第213條參照）。況此為一般人之常識，醫囑事項根
      本不可能有此眾人皆知之事之記載。被告是項抗辯顯屬不
      合理之舉。
    (4)居家清潔：為使原告早日康復，且整潔環境有助於避免原
      告於復原休養期間再度發生傷害（例如因環境不潔而跌倒
      等），則是項清潔費用自屬必要。
    (5)醫療發票：係屬購買醫療所用之物。發票並非買受人（即
      原告）所開立，被告是項抗辯實屬強人所難之舉。
    (6)看護費用：按原告受傷接受治療，本即需請看護陪伴照料
      ，何以需有醫囑證明始得請求賠償？況且醫囑事項中鮮少
      有提及看護者，被告是項抗辯顯屬不合理之舉。
    (7)營養品費用：按損害賠償係為回復至「損害發生前之原狀
      」（民法第213條參照）。則營養品之支出本即為回復身
      體健康所必要，此乃一般常識，根本毋須記載於醫囑事項
      。被告強辯需有醫囑事項為據，不僅有違常理，且與前揭
      民法有關損害賠償之規定有所違背。
（五）聲明：1.被告應給付原告謝清波706,400元、原告謝石阿
      燕442,449元，並均自起訴狀繕本送達之翌日起至清償日
      止，按年息5%計算之利息；2.原告願供擔保請准宣告假執
      行。
二、被告則以下開情詞置辯：
（一）被告於系爭車禍並無過失可言：
    1.查被告並無車速過快之事實，縱有車速過快之情事，亦非
      造成原告等受傷之原因。而被告所駕大貨車寬度已達2.5
      公尺，車長更達7.7 公尺，然會車路段僅5.9 公尺，且為
      轉彎路段，右側為山壁、其下有排水溝，依新北市政府警
      察局樹林分局交通分隊道路交通事故調查報告表事故現場
      圖所示，其車頭離左側白線處尚餘2.3 公尺、車尾則離左
      側白線處尚餘2.5 公尺，如該圖示無誤，被告車輛離右側
      山壁僅有0.9 公尺之距離，加上車頭兩側另有後視鏡，且
      大貨車因車身較長轉彎時需較大弧度，本即無法完全貼近
      山壁，強求被告轉彎時不逾中線，無期待可能性可言。況
      若加上自白線起至路緣處，實際路寬應為7 公尺，被告僅
      車頭部分逾越實際路寬中線0.1 公尺，車尾部分則並未逾
      越實際路寬；又被告車頭處距白線尚餘有超過2 公尺之寬
      ，原告係騎乘機車，白線至路緣尚有1.1 公尺，故原告共
      有3.4 公尺之路寬可供使用，一般摩托車之車寬以把手為
      限，至多應不超過1.5 公尺，為何原告騎乘機車無法通過
      如此寬敞之空間，顯有疑義。
    2.次查，參照刑事判決理由說明可知，本件車禍發生實因原
      告謝清波遭受驚嚇後應變能力不足自行倒地所致，因原告
      既然缺乏正常駕駛之能力，無法應付突發狀況，則不僅危
      及自身，更可能危及他人，今日不幸事故發生，但不能因
      此而令被告負其責任，對被告亦不公平。又原告因突見被
      告駕車駛來，一時驚嚇而人車向右倒地，同理可知，被告
      亦無法知道原告由轉彎處出現，如何能要求被告至轉彎處
      先予停車。另兩相會車之間既無撞擊之事實，則會車間隔
      有無超過半公尺亦無重要性，因會車間隔之要求，當是為
      求行車安全，避免發碰撞，本案之事實既無碰撞，則有無
      相距半公尺並不具重要性。
（二）原告謝清波、謝石阿燕亦屬與有過失：
      經查，原告謝清波騎車上路，本應隨時注意車前狀況，採
      取相對應之安全措施，今因受驚嚇而未取採取任何必要之
      安全措施，僅消極驚嚇倒地，造成此不幸事故發生，自是
      原告自身過失所造成。又參照新北市政府警察局樹林分局
      道路交通事故初步分析研判表之研判結果為「梁竹南、謝
      清波雙方涉嫌會車時未保持安全間隔」，則原告謝清波無
      法自免於與有過失之責任。是原告謝清波為本案之被害人
      ，且其騎乘機車附載原告謝石阿燕，故為被害人謝石阿燕
      之使用人，因其過失造成此次傷害事件，故可認為原告謝
      清波及謝石阿燕皆屬與有過失，如鈞院認為被告就系爭案
      件應負賠償之責，依民法第217 條第1 項之規定，降低被
      告之賠償金額。
（三）對原告損害賠償項目及其數額之答辯：
  １、醫療費用部分：
      被告對於與系爭車禍有關之醫療單據並不爭執，惟原告所
      提診斷證明，一為原告謝清波接受右眼白內障摘除併人工
      體植入手術，另一則為原告謝石阿燕有精神官能性憂鬱症
      、泛焦慮症之診斷證明，此二者與系爭車禍並無因果關係
      ，自與車禍造成傷勢無關，應予剔除。
  ２、醫院看護費用部分：
      被告對於此項費用並不爭執。
  ３、機車修復費用部分：
      此項費用如有單據被告不爭執，但材料部分應計算折舊。
  ４、輔助扶手部分：
      此項費用並無醫囑證明以實其需，況卷內所見僅為估價單
      ，應予剔除。
  ５、居家清潔部分：
      此項費用並非治療所必需，應予剔除。
  ６、醫療發票部分：
      原告所提發票無法判明購買之物為何，如原告能證明此部
      分為醫療所需，被告並不爭執。
  ７、看護費用部分：
      此部分看護費用之必要性，被告爭執之。
  ８、營養品費用部分：
      此部分費用全無醫囑證明其需，是難認為醫療必要費用，
      應予剔除。
  ９、精神慰撫金部分：
      請鈞院依職權裁量之。
（四）聲明：1.原告之訴及其假執行之聲請均駁回；2.如受不利
      判決，被告願供擔保請准宣告免予假執行。
三、本件原告主張被告於上開時地，駕駛自大貨車於轉彎處與原
    告所騎乘之重型機車會車，原告謝清波及謝石阿燕適人車倒
    地，原告謝清波受有前額顱骨骨折合併顱內出血、左腕橈骨
    及左大姆指掌骨骨折、臉部、舌頭多處撕裂傷，原告謝石阿
    燕則受有右跟骨撕裂性骨折等傷害之情，業據原告提出新北
    市政府樹林分局交通分隊道路交通事故調查報告表、診斷證
    明書等影本各1份為證，被告就此亦不爭執，堪信原告此部
    分之主張為真實。
四、再原告復主張被告係駕駛大貨車為營業之人，其應負注意義
    務本即較一般人為高，被告行經肇事地點時，該路段為一產
    業道路，路面寬幅狹窄並未劃設車道線、行車分向線或分向
    限制線，且為下坡路段，依據道路交通安全規則第93條規定
    ，被告行車時即應保持40公里以下之車速。而一般開車進入
    產業道路時，因路面寬幅狹窄並未劃設車道線、行車分向線
    或分向限制線，自當減速慢行或儘量向右邊靠行，如為下坡
    路段更應積極減速慢行，以避免與對向來車發生車禍，故被
    告於系爭車禍確有過失等語，被告則以前詞置辯，則查：
（一）被告於上開時地行經東和街42號附近東和幹7號轉彎處時
      ，本應注意汽車除行駛於單行道或指定行駛於左側車道外
      ，在未劃分向線或分向限制線之道路，應靠右行駛，但遇
      有特殊情況必須行駛左側道路時，除應減速慢行外，並注
      意前方來車及行人，汽車在山路交會時，靠山壁車輛應讓
      道路外緣車優先通過，而依當時情況，天候晴、有日間自
      然光線、柏油坡路乾燥無缺陷，並無使被告不能注意之情
      事，被告竟疏未注意靠右行駛，注意前方來車及行人，讓
      道路外緣車優先通過，致原告謝清波騎乘附載原告謝石阿
      燕之重型機車因突見被告駕車駛來，一時驚嚇而人車向右
      倒地，原告謝清波受有前額顱骨骨折合併顱內出血、左腕
      橈骨及左大姆指掌骨骨折、臉部、舌頭多處撕裂傷，原告
      謝石阿燕則從護欄缺口摔落橫坑溪底而受有右跟骨撕裂性
      骨折等傷害，有偵查卷附道路交通事故調查報告表事故現
      場圖、現場照片及證人即本件處理員警陳恭慶於刑事原審
      審理中所證述之內容為證，復有新北市政府警察局樹林分
      局100年1月11日新北警樹交字第1000000997號函暨檢附卷
      宗資料1份在卷可參（見本院卷第46頁至69頁），並經臺
      灣高等法院以99年度交上易字第242號刑事判決審認屬實
      ，而依過失傷害罪判處被告拘役50日確定在案，該刑事案
      卷內已為調查之證據經本院核對斟酌，確足作與該刑事判
      決相同之事實認定，堪信原告前開主張之事實為真正，其
      等依侵權行為法則，請求被告負侵權行為損害賠償責任，
      即屬有據。
（二）再被告另辯稱原告謝清波騎車上路，本應隨時注意車前狀
      況，採取相對應之安全措施，今因受驚嚇而未採取任何必
      要之安全措施，僅消極驚嚇倒地，造成此不幸事故發生，
      自是原告謝清波自身過失所造成，則原告謝清波無法自免
      於與有過失之責任，是原告謝清波為本件之被害人，且其
      騎乘機車附載原告謝石阿燕，故為被害人謝石阿燕之使用
      人，因其過失造成此次傷害事件，故可認為原告謝清波及
      謝石阿燕皆屬與有過失等語，惟查，原告謝清波騎乘機車
      附載原告謝石阿燕，於正常行駛中，倘非因被告駕車未靠
      右行駛，並減速慢行，禮讓道路外緣車優先通過，而致原
      告謝清波因突見被告駕車駛來，一時驚嚇人車向右倒地，
      造成原告謝清波受有前額顱骨骨折合併顱內出血、左腕橈
      骨及左大姆指掌骨骨折、臉部、舌頭多處撕裂傷，原告謝
      石阿燕則從護欄缺口摔落橫坑溪底而受有右跟骨撕裂性骨
      折等傷害，本院綜上資料以觀，亦難認原告謝清波有何過
      失之情，即無過失相抵之適用。則被告辯稱原告謝清波與
      有過失等語，尚屬無據。
五、按因故意或過失，不法侵害他人之權利者，負損害賠償責任
    ；且汽車、機車或其他非依軌道行駛之動力車輛，在使用中
    加損害於他人者，駕駛人應賠償因此所生之損害；不法侵害
    他人之身體或健康者，對於被害人因此喪失或減少勞動能力
    ，或增加生活上之需要時，應負損害賠償責任；又不法侵害
    他人之身體、健康、名譽、自由、信用、隱私、貞操或不法
    侵害其他人格法益而情節重大者，被害人雖非財產上之損害
    ，亦得請求賠償相當之金額，民法第184條第1項前段、第19
    1條之2前段、第193條第1項、第195條第1項前段分別定有明
    文。被告疏未注意駕車，導致原告因驚嚇人車倒地分受有上
    開各該傷害，而不法侵害原告之身體等行為，既經前開認定
    屬實，則被告對於其過失行為所造成之損害，自應依上開規
    定負損害賠償責任，茲就原告分別請求被告賠償之內容，是
    否應予准許，分述如下：
（一）醫療費用部分：
      原告主張其等因上開事故分別受有傷害，原告謝清波支出
      醫療費用共計86,672元，原告謝石阿燕支出醫療費用共計
      36, 184元等語，被告則以前開情詞置辯，則查，原告之
      前開主張，業據提出診斷證明書、醫療費用收據各1份為
      證，且經本院向原告分別就診之財團法人徐元智先生醫療
      基金附設亞東紀念醫院（以下簡稱：亞東醫院）、仁愛醫
      院函詢之結果，觀諸上開醫院函覆本院所檢附之醫療費用
      單據內容，原告謝清波、謝石阿燕所支出之醫療費用，分
      別超過各所請求之86,672元、36,184元，此有亞東醫院10
      0年5月20日亞醫精字第1006410311號函暨檢附費用明細表
      共4張、仁愛醫院100年5月25日仁字第100095號函暨檢附
      費用單據各1份在卷可參，是已足認原告確有上述醫療費
      用之支出。再被告固另抗辯原告謝清波接受右眼白內障摘
      除併人工體植入手術，及原告謝石阿燕受有精神官能性憂
      鬱症、泛焦慮症之診斷證明，均與系爭車禍並無因果關係
      ，自與車禍造成傷勢無關，應予剔除等語，惟查，就原告
      謝清波之部分，其請求因本件事故所支出之醫療費用，於
      扣除右眼白內障摘除併人工體植入手術之金額外，並未逾
      86,672元，再原告謝石阿燕曾於92年7月29日因憂鬱症及
      泛焦慮症，而前往亞東醫院接受治療，於93年8月5日後即
      未再接受治療，於97年11月22日發生本件事故後，於97年
      12月30日繼續接受治療，至99年9月18日症狀穩定下，醫
      囑停止治療等情，有上述亞東醫院函1份附卷可按，故被
      告所為辯解，實無所據，難以採信。是原告謝清波、謝石
      阿燕分別請求被告給付醫療費用86,672元、36,184元，應
      予准許。
（二）看護費用部分：
      原告主張其等受傷接受治療，本即需請看護陪伴照料，而
      原告謝清波除請求就醫期間看護費用15,000元外，以每月
      30,000元計算，尚請求共5個月之看護費用共計150,000元
      ，原告謝石阿燕請求2個月之看護費用60,000元等語，並
      據提出繳費證明單影本1份為據，而被告就原告於住院期
      間所聘請看護之部分並不爭執，惟就出院期間之部分另以
      前開情詞置辯，則查，經本院函詢亞東醫院之結果，該院
      係覆以原告於住院期間均有聘請看護之必要，而原告謝清
      波出院後，因其意識偶有混亂，左下肢骨折及右側視力/
      視野障礙，故生活仍需看護至第2次住院（98年3月22日）
      ，原告謝石阿燕術後依一般情形，需石膏保護及右下肢無
      法負重，建議使用拐杖或助行器約6-8周，因行動不便建
      議專人看護等語，有上述亞東醫院函1份附卷可按，是被
      告前開所辯，尚無所據。而原告以每月30,000元計算看護
      費用，與一般行情尚屬相當，是原告謝清波、謝石阿燕分
      別請求被告給付看護費用165,000元、60,000元，為有理
      由，應予准許。
（三）機車修復費用部分：
      原告謝清波主張其因本件事故致所騎乘之機車受損，因而
      請求機車修復費用8,000元等語，並據提出收據2紙為證，
      被告則以前開情詞置辯，則按不法毀損他人之物者，被害
      人得請求賠償其物因毀損所減少之價額；而負損害賠償責
      任者，除法律另有規定或契約另有訂定外，應回復他方損
      害發生前之原狀，且債權人得請求支付回復原狀所必要之
      費用，以代回復原狀，民法第196條、第213條第1項、第3
      項分別定有明文。又按物被毀損時，被害人除得依民法第
      196條請求賠償外，並不排除民法第213條至第215條之適
      用，惟民法第196條之規定即係第213條之法律另有規定，
      請求賠償物被毀損所減少之價額，得以修復費用為估定之
      標準，但以必要者為限（如修理材料以新品換舊品，應予
      折舊），最高法院77年5 月17日民事庭總會決議可資參照
      。經查，原告謝清波於車禍當時所騎乘之070-BKY號牌之
      重型機車為其所有之事實，業據原告提出行車執照影本1
      紙在卷為憑（見本院卷第26頁），又該機車因車禍損害而
      預估修車費用8,000元之事實，則亦有原告所提出立昌車
      業行估價單2紙為據，依據原告所提出收據之內容所示，
      所支付之修復費用為8,000元均屬零件費用，並未載有修
      復工資，以此計算必要修護費用，該零件費用屬更換新品
      自應予折舊計算，而依行政院86年12月30日行政院台（86
      ）財字第52053號令發布之修正固定資產耐用年數表及行
      政院45年7月31日台（45）財字第4180號函公布之固定資
      產折舊率表所示，機器腳踏車之折舊年限為3年，依定率
      遞減法折舊率為千分之五三六，其最後一年之折舊額，加
      計歷年折舊累積額，其總和不得超過該資產成本原額之十
      分之九。復參酌營利事業所得稅查核準則第95條第6項規
      定：「固定資產提列折舊採用平均法或定律遞減法者，以
      一年為計算單位，其使用期間未滿一年者，按實際使用之
      月數相當於全年之比例計算之，不滿一個月者，以一月計
      」。而原告謝清波所有070-BKY號牌重型機車之出廠年月
      為96年4月，此有交通部機器腳踏車行車執照1紙在卷可參
      ，距本件交通事故發生日97年11月22日，依上開規定年月
      之計算方式為1年7個月，則本件依定率遞減法第1年折舊
      額為4,288元（8,000×0.536=4,288元），第2年折舊額為
      1, 161元【（8,000-4,288）×0.536×7/12 =1,161元】
      ，該機車歷年折舊額累計為5,449元（4,288＋1,161=5,44
      9），扣除折舊後，原告得請求之修復費用為2,551元（8,
      000 -5,449=2,551），逾此部分之請求，尚屬無據，應予
      駁回。
（四）輔助扶手部分：
      原告主張其等均受有骨折損傷，不可能於短時間內復原，
      即便出院仍然不良於行，而原告使用輔助扶手幫助行走，
      實屬必要支出，則原告謝石阿燕得請求輔助扶手費用9,00
      0元等語，並據提出估價單影本1紙為據，被告則以前開情
      詞置辯，則查，本院審酌原告均受有骨折之傷害，其等行
      動確有不便，且參以亞東醫院亦覆以原告需設置輔具扶手
      等語，有上述亞東醫院函1份附卷可按，是被告所辯，尚
      屬無據，則本件由原告謝石阿燕請求被告給付輔助扶手費
      用9,000元，應予准許。
（五）居家清潔、醫療發票、營養品費用部分：
      原告主張整潔環境有助於避免原告於復原休養期間再度發
      生傷害，是項清潔費用自屬必要，故原告謝清波請求居家
      清潔費用13,400元；再醫療發票部分，此部分支出係屬購
      買醫療所用之物，原告謝石阿燕共計支出3,449元；又關
      於營養品費用之支出，本即為原告回復身體健康所必要，
      原告以每月5,000元計算，共計24個月，則原告謝清波支
      出營養品費用120,000元，原告謝石阿燕支出營養品費用
      120,000元等語，就居家清潔、醫療發票部分，並據提出
      統一發票、免用統一發票收據影本各1份為憑，被告則以
      前開情詞置辯，則查，就上開各該費用之支出，是否確有
      必要乙節，未據原告舉證以實其說，且參以亞東醫院亦覆
      以原告不需服用營養品等語，有上述亞東醫院函1份附卷
      可按，是本院因認原告此等居家清潔、醫療發票、營養品
      費用之請求，尚屬無據，應予駁回。
（六）精神慰撫金部分：
      原告主張原告謝清波接受右眼白內障摘除併人工體植入手
      術，以及原告謝石阿燕精神官能性憂鬱症、泛焦慮症，確
      係因被告過失行為所致，前者於事故發生前並無相關右眼
      就醫紀錄，且被告肇事釀成車禍後，對於原告不聞不問，
      致使原告精神上萬分痛苦，終致原告精神官能性憂鬱症、
      泛焦慮症之身體健康損害，故原告謝清波及謝石阿燕自得
      分別請求非財產上損害賠償400,000元、250,000元等語，
      被告則以前開情詞置辯，則按「慰撫金之賠償其核給之標
      準固與財產上損害之計算不同，然非不可斟酌雙方身分資
      力與加害程度，及其他各種情形核定相當之數額」（最高
      法院51臺上字第223號判例意旨參照），而查，原告謝清
      波、謝石阿燕依序為26年5月10日、29年11月19日生，於
      本件事故發生時分為70歲、68歲，其等所受之傷害，就年
      事已高之原告二人而言，精神上確受有相當之痛苦。而被
      告為國中畢業，名下除有1筆汽車，別無其他財產，其98
      年所得為240,000元，業經本院依職權向財政部財稅資料
      中心調取其財產所得資料在卷可憑，被告於本件侵權行為
      發生時年滿45歲（52年次），本院審酌兩造之身分、地位
      、經濟能力及其他情形，因認原告謝清波及謝石阿燕分別
      請求非財產上損害賠償400,000元、250,000元，尚屬過高
      ，應依序各核減為300,000元、200,000元，方屬公允，是
      原告逾此等部分之請求，均屬無據，均應予駁回。
（七）綜上，原告謝清波及謝石阿燕分別得請求賠償之金額依序
      各為554,223元（計算式：醫療費用86,672元＋看護費用
      165,000元＋機車修復費用2,551元＋非財產上損害賠償
      300,000元＝554,223元）、305,184元（計算式：醫療費
      用36,184元＋看護費用60,000元＋非財產上損害賠償
      200,000元＝305,184元）。
六、又按保險人依本法規定給付保險金，視為加害人或被保險人
    損害賠償金額之一；加害人或被保險人受賠償請求時，得扣
    除之，強制汽車責任保險法第30條定有明文。經查，原告謝
    清波及謝石阿燕因本件車禍向明台產物保險公司請領強制汽
    車責任險保險金，依序各為86,043元、34,377元，有強制汽
    車責任保險傷害醫療給付費用明細表影本1份在卷可稽（見
    本院卷第28至37頁），且為兩造所不爭執，是此部分金額依
    法亦應予扣除，經扣除後原告謝清波、謝石阿燕依序各所得
    主張之金額為468, 180元、270,807元。
七、末按「給付無確定期限者，債務人於債權人得請求給付時，
    經其催告而未為給付，自受催告時起，負遲延責任。其經債
    權人起訴而送達訴狀，或依督促程序送達支付命令，或為其
    他相類之行為者，與催告有同一之效力」、「遲延之債務，
    以支付金錢為標的者，債權人得請求依法定利率計算之遲延
    利息」、「應付利息之債務，其利率未經約定，亦無法律可
    據者，週年利率為百分之五」，民法第229條第2項、第233
    條第1項前段及第203條定有明文。從而，原告依侵權行為之
    法律關係，請求被告給付原告謝清波468, 180元、謝石阿燕
    27 0,807元，及均自起訴狀繕本送達之翌日即99年12月2日
    起至清償日止，按年息5%計算之利息，為有理由，應予准許
    。至逾此部分之請求，即屬無據，應予駁回。
八、本件原告勝訴部分係所命被告給付之金額未逾50萬元，均應
    依職權宣告假執行，惟被告陳明願供擔保請准宣告免為假執
    行，亦無不合，爰酌定相當之擔保金額准許之。至原告敗訴
    部分，其假執行之聲請即失所附麗，應予駁回。
九、本件事證已臻明確，兩造其餘攻擊、防禦方法及舉證，經本
    院審酌後，認對於判決結果均無影響，爰不一一論述，併此
    指明。
十、訴訟費用之依據：民事訴訟法第79條。
中    華    民    國   100    年    6     月    24    日
                  民事第三庭    法  官  邱靜琪
以上正本係照原本作成
如對本判決上訴，須於判決送達後20日內向本院提出上訴狀。如
委任律師提起上訴者，應一併繳納上訴審裁判費。
中    華    民    國   100    年    6     月    24    日
                                書記官  鄭美莉